【裁判字號】    97,上,301
【裁判日期】    970930
【裁判案由】    損害賠償
【裁判全文】
臺灣高等法院民事判決                   97年度上字第301號
上  訴  人  甲○○
訴訟代理人  蘇衍維律師
複代  理人  丙○○
被上  訴人  乙○○
訴訟代理人  黃廷維律師
複代  理人  林瑞陽律師
上列當事人間損害賠償事件，上訴人對於中華民國97年2月18日
臺灣臺北地方法院96年度訴字第10149號第一審判決提起上訴，
本院於97年9月16日言詞辯論終結，判決如下：
    主  文
上訴駁回。
第二審訴訟費用由上訴人負擔。
    事實及理由
一、上訴人主張：被上訴人原為訴外人欣韻國際有限公司（以下
    稱欣韻公司）法定代理人，於民國93年8月31日代表該公司
    全體股東與伊簽訂讓渡書（以下稱系爭讓渡書），將欣韻公
    司一切生財器具即臺北縣永和市○○路337號1、2樓房屋（
    以下稱系爭房屋）租賃權及使用權、裝潢設備、商品庫存與
    其他一切生財器具讓渡予伊，伊則當場支付新臺幣（下同）
    150萬元之讓渡金。被上訴人並口頭承諾提供技術教導、行
    銷方法、人員在職訓練、各種課程之設計應用、協力廠商、
    蜜雪莉雅商標之使用，暨欣韻公司稅務相關資料與帳冊等，
    且系爭讓渡書第5條亦約定，被上訴人應協力伊經營，詎被
    上訴人事後以各種理由阻止伊進入欣韻公司，更隱瞞該公司
    虧損之事實，經伊多次催告履行前開協助義務，均置之不理
    ，被上訴人遲未履行其協助經營義務，應賠償伊1,777,899
    元之損害等情。爰依民法第231條第1項之規定，求為命被上
    訴人給付1,777,899元，及法定遲延利息之判決。原審為上
    訴人敗訴之判決，上訴人不服提起上訴，上訴聲明：(一)原判
    決廢棄。(二)被上訴人應給付上訴人1,777,899元，及自93年8
    月31日起至清償日止，按年息5%計算之利息。(三)願供擔保請
    准宣告假執行。
二、被上訴人則以：伊協助經營之義務，僅止於經營上供被上訴
    人諮詢並提供建議，非親力親為，更未確保公司獲利，上訴
    人主張協助經營之範圍，已逾系爭讓渡契約所定之義務；且
    伊已就該義務為給付，係上訴人誣指伊干涉經營，而拒絕伊
    繼續履行；而欣韻公司虧損乃整體經濟環境衰退所致，無歸
    咎伊之理；又前開協助義務並未約定確定之履行期限，上訴
    人既未為催告，即不得向伊主張遲延賠償責任。況上訴人所
    述損失是否屬實，損失與協助義務間有無相關因果關係，亦
    未見上訴人舉證，其仍不得向伊請求賠償等語，資為抗辯。
    並答辯聲明：(一)上訴駁回。(二)如受不利判決，願供擔保，請
    准宣告免為假執行。
三、查被上訴人原為欣韻公司法定代理人，於民國（下同）93年
    8月31日代表欣韻公司全體股東，將股權轉賣上訴人，並將
    系爭房屋租賃權及使用權、裝潢設備、商品庫存與一切生財
    器具讓渡予上訴人，兩造並於同日簽訂系爭讓渡書等事實，
    為兩造所不爭，復有公司設立登記表、系爭讓渡書等件附卷
    為證，堪信為真實。
四、上訴人主張，因被上訴人違約未履行協助經營義務，致其受
    有因被上訴人遲延給付而生之損害共1,777,899元等情，為
    被上訴人所否認，並以前揭情詞置辯。經查：
  (一)上訴人主張，被上訴人依約負有(1)技術教導：臉部保養、瘦
    身療程、足部療程、身體指油壓、刮痧、頭刮、眼刮療程、
    拔罐、儀器設備操作等專業知識手法的教導。(2)行銷方法：
    靈活專業性的行銷教導，針對客戶需求設計出客戶能接受的
    課程，取得客戶信任，使消費者願購買課程。(3)人員之在職
    訓練，新進人員之教育訓練。(4)各種課程之設計應用，包括
    海報、DM美容課程的提供。(5)協力廠商資料之提供。(6)蜜雪
    莉雅商標之使用。(7)提供下列資料：公司員工扣繳憑單、公
    司銷貨發票、進項憑證、各類所得扣繳憑單申報書、客戶刷
    卡簽帳單、送貨單、員工薪資表、第一銀行刷卡簽帳單、客
    人每日消費明細表、各類所得扣繳稅額繳款書等文件；欣韻
    公司總分類帳、日記帳、現金帳、銷貨帳、進貨帳及記帳憑
    證（收入、支出轉帳傳票）等協助經營之義務一節，已為被
    上訴人所否認，上訴人自應就此項有利於己之事實，負舉證
    之責。上訴人固舉系爭讓渡書第5條之約定為證，惟該條係
    約定：「協力經營：甲方（即被上訴人）願繼續協助乙方（
    即上訴人）經營讓渡後之公司，並同意向甲方指定指定之公
    司進貨作為該公司櫃用或銷售之商品。」等語，並無協助經
    營之具體內容，被上訴人雖於臺灣板橋地方法院檢察署96年
    度他字第727號違反商標法案件中陳稱：「（讓渡書第5條寫
    協助經營是何意思？）提供技術資源。關於身體、臉按摩的
    技術資源。」等語（見本院卷第23頁），惟所謂提供技術資
    源之方式多端，被上訴人究違反何種約定而未提供協助，上
    訴人迄未舉證證明之，自難認其主張為真，是其謂上訴人違
    反上開協力經營義務而有給付遲延之情事，洵屬無據。
  (二)況查，損害賠償之債，以有損害之發生及有責任原因之事實
    ，並二者之間，有相當因果關係為成立要件。故原告所主張
    損害賠償之債，如不合於此項成立要件者，即難謂有損害賠
    償請求權存在（最高法院48年台上字第481號判例意旨參照
    ）。上訴人雖主張，其已給付被上訴人150萬元讓渡金，減
    去欣韻公司於讓渡時之殘值392,701元（即欣韻公司之資本
    額100萬元-讓渡前被上訴人經營期間之虧損總額607,299元
    ），為1,107,299元，加上其經營期間因被上訴人未履約協
    助經營等行為所受擴大之損害670,600元（即94年、95年上
    訴人經營期間虧損之金額1,045,550元減去92年、93年被上
    訴人經營虧損之金額374,950元），合計1,777,899元，為被
    上訴人遲延履行系爭讓渡書第5條義務所生之損害云云。然
    姑不論，上訴人未證明被上訴人確有給付遲延之情事，縱其
    此項主張屬實，惟系爭讓渡書第2條已約定，讓渡基準日為
    93年9月1日，兩造之權利義務從本日作為計算基準日（見原
    審卷第8頁），是自該日起上訴人即應自負盈虧，兩造間並
    無被上訴人保證獲利之約定，則上訴人主張，其經營期間之
    虧損為被上訴人給付遲延所致，已無可採。再兩造約定之讓
    渡金為150萬元，即本件讓渡營業之對價，縱被上訴人讓渡
    之營業於讓渡時為虧損狀態，亦經兩造合意以前開金額作為
    讓渡之對價，上訴人主張該150萬元讓渡金額，減欣韻公司
    於讓渡時之殘值392,701元為其損害一節，已無可採，況縱
    有此損害，其與被上訴人之給付遲延有何因果關係，亦未見
    上訴人舉證證明之，揆諸前開說明，上訴人主張，被上訴人
    應賠償此項損害，亦無可取。
五、綜上所述，上訴人主張被上訴人遲延履行應盡之協助經營義
    務，致其受有損害，為不足採。從而，上訴人本於民法第
    231條第1項規定，請求被上訴人賠償1,777,899元，及自93
    年8月31日起至清償日止，按年息5％計算之利息，即屬無據
    ，應予駁回。原審為上訴人敗訴之判決，及駁回其假執行之
    聲請，並無不合。上訴意旨指摘原判決不當，聲明廢棄改判
    ，為無理由，應予駁回。
六、兩造其餘攻擊防禦方法及未經援用之證據，經本院審酌後認
    與本判決之論斷不生影響，爰不一一論駁，附此敘明。
七、據上論結，本件上訴為無理由。依民事訴訟法第449條第1項
    、第78條，判決如主文。
中    華    民    國    97    年    9     月    30    日
                    民事第十一庭
                        審判長法  官  鄭雅萍
                              法  官  徐福晉
                              法  官  詹文馨
正本係照原本作成。
如不服本判決，應於收受送達後20日內向本院提出上訴書狀，其
未表明上訴理由者，應於提出上訴後20日內向本院補提理由書狀
（均須按他造當事人之人數附繕本）上訴時應提出委任律師或具
有律師資格之人之委任狀；委任有律師資格者，另應附具律師資
格證書及釋明委任人與受任人有民事訴訟法第466條之1第1項但
書或第2項（詳附註）所定關係之釋明文書影本。
中    華    民    國    97    年    10    月    3     日
                              書記官  周淑靜
附註：
民事訴訟法第466條之1（第1項、第2項）：
對於第二審判決上訴，上訴人應委任律師為訴訟代理人。但上訴
人或其他法定代理人具有律師資格者，不在此限。
上訴人之配偶、三親等內之血親、二親等內之姻親，或上訴人為
法人、中央或地方機關時，其所屬專任人員具有律師資格並經法
院認為適當者，亦得為第三審訴訟代理人。


司法院資訊處製作；財團法人民間司法改革基金會備份。
